# 请教：国有企业将持有的上市公司小比例股权划拨给社保基金，如何账务处理

提问人：pour_quio 时间：2011-12-06 20:28:34
A国有企业将其控制（持股50%）的B上市公司少额股权（5%）按国资委的要求在 2011 年 10 月份划拨给社保基金，划拨后仍然控制B公司。划拨出去的账务应如何处理？ A国企采用企业会计制度核算，权益法核算该投资。划拨日"长期股权投资--B公司"科目下有投资成本 5000 万、损益调整 1500 万、股权投资准备（借方余额 1200 万，该余额系溢价及后期的B公司资本公积变动而按比例确定的）。
2011 年亦按权益法确认了1-10月份的投资收益 400 万。 亦见过另外一公司有关行政划拨的账务，但不明其所以然，套用分录如下：
借：利润分配--未分配利润 （5000+1500+1200）*5%=385万 贷：长投-B公司
385 万
亦在本论坛里找下了，没有专门的解答。 辛苦各位高手啦，谢谢

回答人：chenyiwei
回复 pour_quio 的帖子
按照财企[2009]94号文：国有股转持给社保基金会和资金上缴中央金库后，相关国有单位核减国有权益，依次冲减未分配利润、盈余公积金、资本公积金和实收资本，并做好相应国有资产产权变动登记工作。
所以，在本案例中，截至无偿划转日，被划出的 5 ％股权投资的账面价值（权益法下） 385 万元应依次冲减未分配利润、盈余公积金、资本公积金和实收资本（按顺序冲减，不是同时等比例冲减，而是排在前面的先冲减，前面的项目冲减到零之后再冲减后面的项目）。

回答人：chenyiwei
回复 pour_quio 的帖子
1 、无偿划出部分股权到社保基金的处理原则（直接冲减权益），不应划出方执行原制度还是新准则而有差异。
2 、该交易视作权益性交易，并且财企[2009]94号文直接规定了财务处理方法。就划出方（执行原企业会计制度）而言，如果未分配利润足够冲减的，则划出的 5 ％股权投资的账面价值全部冲减未分配利润，而不是依据被划出的投资的对应明细科目分别冲减留存收益和资本公积。但对于原先权益法核算期间确认的“资本公积——股权投资准备”中按比例对应于划出股权的部分，在划出时视同已经实现，从“资本公积——股权投资准备”转入“资本公积——其他资本公积”。

提问人：碎叶 xy 时间：2017-04-21 13:14:30
陈老师您好！请教：财企［ 2009 ］ 94 号《境内证券市场转持部分国有股充实全国社会保障基金实施办法》，是否适用于在境外（如香港、美国）上市企业国有股划转？会计处理是否一致？谢谢！ 也就是A公司持有B公司国有股，B公司在境外，如香港、美国上市，A公司将B公司的国有股无偿划转至社保基金，会计处理能够适用 94 号文吗？如下账务处理是否正确？ 借：利润分配-未分配利润贷：长期股权投资
非常感谢！@chenyiwei

回答人：chenyiwei
会计处理可以参照，但是具体的减持标准、流程等都不同。

提问人：冯七七 时间：2018-01-26 13:40:37
请教，企业划拨一部分股票无偿划拨给社保基金，划拨部分成本 100 万元，未分配利润-900万元、盈余公积 200 万元，资本公积 10 万元，应该如何会计处理。

回答人：chenyiwei
没有看懂你的意思？划出的股份原先按什么科目、什么方法核算？划出投资的原账面价值多少？

提问人：冯七七 时间：2018-01-26 19:31:06
划出股票计入可供出售金融资产，采用公允价值计量。原可供出售金融资产-成本 200 万元，可供出售金融资产-公允价值变动 100 万元，其中一半划给社保基金。

回答人：chenyiwei
划出部分账面价值 150 ，冲减盈余公积；累计其他综合收益 50 转入盈余公积，实际冲减盈余公积100.